臺灣新竹地方法院刑事判決　　　　　　 100年度侵訴字第12號
公　訴　人　臺灣新竹地方法院檢察署檢察官
被　　　告　徐錦雲
指定辯護人　本院公設辯護人周凱珍　
上列被告因妨害性自主案件，經檢察官提起公訴（99年度偵字第
8186號），本院判決如下：
    主  文
徐錦雲犯乘機性交罪，處有期徒刑壹年拾月；又犯乘機性交罪，
處有期徒刑壹年拾月；又犯乘機性交罪，處有期徒刑壹年拾月；
又犯乘機性交罪，處有期徒刑壹年拾月。應執行有期徒刑貳年。
    事  實                                
一、徐錦雲與成年有輕度智能障礙之A女（代號00000000號，真
    實姓名詳卷附年籍代號對照表）係鄰居關係。徐錦雲竟明知
    A女因輕度智能障礙，對於外界事務之判斷與認知能力較一
    般人為低，而未能瞭解性交之意義，竟利用A女因上開心智
    缺陷而不知抗拒之機會，分別基於對A女乘機性交之犯意，
    為下列行為：（一）民國95年12月間某日，在新竹縣竹東鎮
    「千禧汽車旅館」內，利用A女心智缺陷不知抗拒，乘機與A
    女為性交，嗣給予A女新臺幣（下同）500元，再帶A女出去
    玩及吃東西以安撫之。（二）另於98年6月23日，在其位於
    新竹縣竹東鎮○○路○○○號住處內，復利用A 女之上述心
    智缺陷不知抗拒，乘機與A 女為性交，事後給予A 女1000元
    花用。（三）再於98年11月間某日，在其上開住處內利用A
    女之心智缺陷不知抗拒，而乘機與A 女為性交，事後亦給予
    A 女1000 元 花用，A 女因此次之性交而懷孕，並於99年9
    月10日產下1 名女嬰。（四）99年6 月間某日，徐錦雲復在
    A 女位於新竹縣竹東鎮○○路（地址詳卷）住處房間內，利
    用A 女之心智缺陷不知抗拒，而乘機與已懷孕之A 女為性交
    ，事後亦給予A 女500 元花用。嗣因未婚之A 女於99年9 月
    10日在新竹縣竹北市「東元醫院」產下一女嬰，經其家人追
    問下，A 女始陳述與徐錦雲為性交之經過，並由A 女之姊（
    代號00000000A ，真實姓名年籍詳卷附年籍代號對照表）告
    發及A 女告訴後，為警循線查獲上情。
二、案經A女訴由新竹縣警察局竹東分局報告臺灣新竹地方法院
    檢察署檢察官偵查起訴。
    理  由
壹、程序部分：
一、按被告以外之人於審判外之言詞或書面陳述，除法律有規定
    者外，不得作為證據。又被告以外之人於審判外之陳述，雖
    不符前4條之規定，而經當事人於審判程序同意作為證據，
    法院審酌該言詞陳述或書面陳述作成時之情況，認為適當者
    ，亦得為證據。當事人、代理人或辯護人於法院調查證據時
    ，知有第159條第1項不得為證據之情形，而未於言詞辯論終
    結前聲明異議者，視為有前項同意，刑事訴訟法159條第1項
    、第159條之5分別定有明文。查：證人A女於警詢、偵訊中
    證述、證人B女於警詢、偵訊中之證述，均係被告以外之人
    於審判外之陳述，惟檢察官、被告及辯護人均不爭執證據能
    力，未曾於言詞辯論終結前聲明異議，而本院審酌證人A女
    、B女之證述作成時之情況，並無違法取證及證明力過低之
    瑕疵，亦認以之作為證據為適當，依前揭規定說明，自得為
    證據。
二、本院認定事實所引用之下列卷證資料，被告及其辯護人、檢
    察官於本院準備程序及審判期日中對本院提示之該卷證，就
    證據能力均未表示爭執，迄至言詞辯論終結前亦未再聲明異
    議，又卷內之文書證據，亦無刑事訴訟法第159條之4之顯有
    不可信之情況與不得作為證據之情形，本院審酌上開證據資
    料製作時之情況，尚無違法不當及證明力明顯過低之瑕疵，
    亦認為以之作為證據應屬適當，是依刑事訴訟法第159 條至
    第159條之5規定，所引用之卷證所有證據，如下揭所示均有
    證據能力，合先敘明。
貳、實體部分：
一、訊據被告對前揭4次與被害人A女為性交行為等事實均坦承，
    惟辯稱：當時與被害人A女是男女朋友談戀愛4-5年，因戀愛
    中經被害人A女同意方才與其發生性行為云云，然查：
（一）前開被告與被害人A女先後4次為性交行為後，被告分別給
      予被害人A女000-0000元不等之金錢花用，被害人A女並因
      而生下1女等事實，業據被害人A女於警詢、偵訊中證述（
      見99年度偵字第8186號卷第9-10頁背面、29 -30頁），及
      證人B女於警詢、偵訊中證述明確（見99年度偵字第8186
      號卷第11-13頁、28-30頁），且為被告所不爭執（見本院
      100年度侵訴字第12號卷第10頁不爭執事項），此外，有
      內政部警政署刑事警察局鑑定書100年3月22日刑醫字第99
      0177469號函暨附件「即被害人生產之女之親生父親為被
      告徐錦雲之機率預估為99.999%」、新竹縣政府警察局竹
      東分局偵查隊受理刑事案件報案三聯單等書證（見99年度
      偵字第8186號卷第14頁、第45-46頁）在卷可稽，上開事
      實應足認定之。
（二）雖被告辯稱與被害人A女談戀愛中，且經過被害人同意方
      才發生性行為云云，然據被告陳稱：於發生性行為前便知
      悉被害人A女因發燒頭腦燒壞掉，因而智能較一般人不足
      等語（見本院見本院100年度侵訴字第12號卷第30頁背面
      ），而被害人A女是輕度智能障礙人士，亦有身心障礙手
      冊影本1紙在卷可稽（見本院彌封袋內），是被告與被害
      人A女發生性行為前即知悉被害人A女對於一般事務判斷能
      力以及一般日常生活之處理能力均較常人所不足，更遑論
      瞭解「性行為」之意義以及對性行為具有自主判斷能力，
      此部分由被害人於本院審理中下列陳述及回答問題時之反
      應亦得窺見之：「（問：你知道男生、女生在一起時，他
      跟你在一起時，你知道『性行為』的意思？）我知道。」
      、「（問：性行為是什麼意思？）做愛的意思。」、「（
      問：什麼是「做愛」？要怎麼做？）被害人沈思許久，沒
      有回答。」、「（問：你為何會生小孩？）發生性關係。
      」、「（問：發生性關係就會生小孩？）答：是。」、「
      （問：什麼是「發生性關係」？）（沒有回答）」、「（
      問：為什麼發生性關係，就會生小孩？）（搖頭）」等語
      （見本院100年度侵訴字第12號卷第28頁正、反面），由
      被害人A女陳述得見，被害人A女雖能說出一些抽象詞彙（
      做愛），但對於性行為、做愛之定義及實際內涵卻無法正
      確清晰說明，甚至沈思許久仍無法回答，足見被害人A 女
      對於性行為之實質內涵並無法理解，被害人A女既無法理
      解，自更無從本於自主意志決定進行與否；再者，被告雖
      辯稱兩人是於交往情況下所為之正常性行為，然被告二人
      交往之情形被害人A女之家人並不知悉，況依被告陳稱：
      「（問：被害人是否知道什麼是『交往』？）我也不知道
      被害人是否知道，我叫她去哪裡玩、吃東西、泡澡，她就
      都跟我一起去，我叫她跟我發生性行為，她就跟我發生性
      行為。」等語（見本院100年度侵訴字第12號卷第31頁）
      ，由被告陳述內容更可證明被告與被害人A女相處之關係
      ，欠缺平等對待、溝通之情況，被害人A女處於聽從被告
      指示、支配下行事，此一種相處模式與一般正常男女交往
      之情形顯然有所差異，故被告辯稱與被害人A女間乃基於
      男女交往情況下而正常發生性行為一事應不足採。甚者，
      若被告果真與被害人A女正常交往中，為何每次與被害人A
      女發生性行為後均固定會給予被害人A女一定金額花用，
      此亦可證明被告乃趁被害人A女心智能力較常人低不知抗
      拒之情況下，伴隨給予金錢之利誘方式乘機與被害人A女
      為性交，被告辯稱性行為均係在與被害人A女交往中經過
      被害人同意而為，應無可採信。綜上所述，被告本件4次
      犯行均係利用被害人A女心智缺陷不知抗拒情況下，而乘
      機對被害人A女為性交行為，應足認定之。本件事證明確
      ，被告4次乘機性交犯行堪予認定，應予依法論科。
參、按對於男女利用其精神、身體障礙、心智缺陷或其他相類之
    情形，不能或不知抗拒而為性交者，刑法第225條第1項設有
    處罰之明文，其所謂「利用其精神、身體障礙、心智缺陷或
    其他相類之情形，不能或不知抗拒」者，係指被害人因精神
    、身體障礙、心智缺陷或其他昏暈、酣眠、泥醉等相類似之
    情形，致無同意性交之理解，或無抗拒性交之能力者而言。
    查：本件被害人A女乃輕度智能障礙人士，被告利用被害人A
    女智能較一般人不足無從理解性交之意思及無從自主決定從
    事性交與否之情況，如事實欄（一）至（四）所示4次乘機
    與被害人A女為性交，所為均係犯刑法第225條第1項之乘機
    性交罪。被告所犯上開4次乘機性交罪，犯意個別、行為互
    異，應分論併罰。另被告所犯均係最輕本刑為有期徒刑3年
    以上之罪，然念及被告素行尚佳，並非惡性重大之人，且犯
    後已與被害人A女達成和解賠償被害人A女30萬元（見100年
    度侵訴字第12號卷第23頁和解書），並參酌被害人A女母親
    於本院審理中表示原諒被告之意思（見100年度侵訴字第12
    號卷第29頁筆錄），本院認被告所為尚堪憫恕，倘依法判處
    被告刑法第225條第1項所規定之最低度刑罰猶嫌過重，爰依
    刑法第59條之規定就4次犯行均減輕其刑。爰審酌被告明知
    被害人A女心智能力欠缺竟為滿足一己之性慾，對被害人A女
    為4次性交行為，被害人A女因此產下1女，而被告於開庭過
    程仍一再辯稱發生性行為乃交往中之正常行為，完全忽視被
    害人A女並無性自主決定能力，被告觀念嚴重偏差，惟考量
    被告犯罪後就犯罪行為、過程均已坦認，且犯後已與被害人
    A女達成和解等一切情狀，分別量處如主文所示之刑，並定
    應執行之刑。
據上論斷，應依刑事訴訟法第第299條第1項前段，刑法第225條1
項、第59條、第51條第5款，判決如主文。
本案經檢察官高上茹到庭執行職務。
中    華    民    國   100    年    11    月    14    日
                  刑事第三庭  審判長法  官  汪銘欽  
                                    法  官  楊惠芬
                                    法  官  李毓華
以上正本證明與原本無異。
如不服本判決應於收受本判決後10日內向本院提出上訴書狀，上
訴書狀應敘述具體理由。上訴書狀未敘述上訴理由者，應於上訴
期間屆滿後20日內補提理由書狀於本院( 均須按他造當事人之人
數附繕本 )「切勿逕送上級法院」。 
中    華    民    國   100    年    11    月    14    日
                                    書記官  陳美利
附錄本案論罪科刑法條全文：
中華民國刑法第225條
對於男女利用其精神、身體障礙、心智缺陷或其他相類之情形，
不能或不知抗拒而為性交者，處3年以上10年以下有期徒刑。
對於男女利用其精神、身體障礙、心智缺陷或其他相類之情形，
不能或不知抗拒而為猥褻之行為者，處 6 月以上 5 年以下有期
徒刑。
第 1 項之未遂犯罰之。